【裁判字號】    96,上更(一),434
【裁判日期】    971111
【裁判案由】    違反槍砲彈藥刀械管制條例
【裁判全文】
臺灣高等法院臺中分院刑事判決     96年度上更(一)字第434號
上  訴  人
即  被  告  乙○○
                    巷93號五.
選任辯護人  賈俊益律師
上列上訴人因違反槍砲彈藥刀械管制條例案件，不服臺灣苗栗地
方法院93年度訴字第337號中華民國94年12月19日第一審判決 （
起訴案號：臺灣苗栗地方法院檢察署93年度偵字第225號） ，提
起上訴，由本院判決後，經最高法院發回更審，本院判決如下：
    主  文
原判決撤銷。
乙○○共同未經許可，持有可發射子彈具有殺傷力之改造手槍，
處有期徒刑貳年陸月，併科罰金新臺幣拾萬元。罰金如易服勞役
，以新台幣壹仟元折算壹日。
扣案之改造手槍壹把（含彈匣壹個、槍枝管制編號：0000000000
號）及改造子彈肆顆均沒收。
    事  實
一、乙○○與李文忠、張榮福（上開2人均經原審法院另以 93年
    度訴字第18號判決在案）與綽號「小謝」之不詳姓名成年男
    子，共謀於民國 91年9月11日下午，在苗栗縣頭份鎮○○路
    南海休息站，趁進行毒品交易時，強行奪取對方之毒品。計
    議既定，乃由李文忠另聯絡古文安、巫坤政 （上開2人業經
    原審法院另以93年度訴字第18號判決確定在案），與張榮福
    共4人，共同於91年9月11日14、15時許，在桃園縣中壢市中
    原大學附近集合後，由李文忠駕駛車牌號碼 5H-7016號豐田
    牌自用小客車，搭載張榮福、古文安、巫坤政 3人；乙○○
    則駕駛自有黑色賓士5P-7747號自用小客車搭載 「小謝」，
    會同前往苗栗縣頭份鎮○○里○○路南海休息站，於當日17
    時（起訴書誤載為18時）許抵達。嗣由古文安下車，趨前向
    乙○○拿取其基於為預備強盜，始持有之槍彈，而以紅布包
    裹、具殺傷力之改造手槍1把（含彈匣1 個，槍枝管制編號
    ：0000000000號）及具有殺傷力之改造子彈6顆。古文安於
    取得上開槍、彈返回車上後，即將之放置在右前座腳踏板處
    ，伺機運用。茲因李文忠等4人擔心所駕駛之車輛車牌號碼
    被對方認出，乃由古文安下車，以在車牌上黏貼黑色膠帶之
    方式，將車輛後方懸掛之車牌號碼5H-7016號中之「0」、「
    6」均變造為「8」，而將上述車牌號碼變造成為「5H-7818
    號」（乙○○就變造車牌部分不知情），迄當日17時30分許
    ，古文安正繼續變造黏貼前方車牌時，為警據報前往而當場
    查獲，並扣得上述之改造手槍1把及改造子彈6顆（因鑑定試
    射2顆，剩餘4顆）。
二、案經苗栗縣警察局頭份分局報請臺灣苗栗地方法院檢察署檢
    察官偵查起訴。
    理  由
一、訊據被告乙○○矢口否認犯行，辯稱：當日係因朋友「小謝
    」約於下午2時許來訪，與伊約定新台幣（下同）2,000元之
    車資，由伊於下午3時許自桃園縣中壢市開車載 「小謝」至
    苗栗縣頭份鎮訪友。下頭份交流道後，在頭份加油站看見另
    一台汽車上坐有李文忠等人，「小謝」遂下車與李文忠交談
    ，伊則去上廁所。上完廁所後，李文忠等人即表示要去「幹
    架」，並邀他一起參加，伊表示不要，乃自行驅車載小謝又
    回中壢。在加油站時，古文安曾向他借一塊布擦車，他也有
    拿一塊紅色的布給古文安。但伊自始既未去過南海休息站，
    也沒有交付古文安槍枝、子彈。本件是因當時伊拒絕參加去
    「幹架」，事後李文忠等人又被警察查獲，才會故意冤枉伊
    云云。證人李文忠於審理中亦附合其說，證稱：扣案之改造
    手槍、子彈是龍潭一個叫「呂學義」之人，因欠伊錢，乃於
    87年時抵押寄藏。惟嗣後即再無聯絡。當時是因為意圖強盜
    ，而被告拒絕幫忙逕行離去，嗣即在南海休息站被查獲，因
    而遷怒被告，所以聯合其他共犯誣指槍、彈均是被告乙○○
    所有。乙○○只有去過頭份加油站，並未去南海休息站，二
    者相距約1公里，並不是同1個地方。惟因事後在檢察官偵查
    中，業經檢察官告知是其他民眾向警方報案，不是乙○○報
    的案，所以改口云云。
二、經查：
（一）依本件查獲之情節，係因苗栗縣警察局頭份分局刑事組於
      91 年9月11日下午4時許，接獲民眾報案稱：有深色賓士
      車逗留於頭份休息站，形跡可疑，乃於同日下午約5時30
      分許，趕抵現場，雖未發現賓士車，但於廣場角落適發現
      古文安正在以膠帶黏貼、變造車牌，乃當場查獲李文忠、
      張榮福、古文安、巫坤政等4人，並於車前駕駛座右側座
      位發現持有槍枝、子彈等物，業據證人即頭份分局刑事組
      警員戴聖榮於偵查中證述明確，此部分查獲過程，經核與
      證人李文忠、張榮福、古文安、巫坤政等4人在警詢、偵
      查中供、證內容相符。
（二）至於扣案之槍枝、子彈，經送內政部警政署刑事警察局鑑
      定，認改造手槍1把（槍枝管制編號：0000000000號），
      係由玩具手槍之金屬槍身及土造金屬槍管組合而成，機械
      性能良好，可擊發適用子彈，具有殺傷力；改造子彈6顆
      ，均係由土造金屬彈殼加裝直徑約9.8MM金屬彈頭組合而
      成之土造子彈，採樣2顆試射，均可擊發，均具殺傷力等
      情，有該局91年9月27日刑鑑字第0910249277號槍彈鑑定
      書1份足稽。是本件扣案之槍枝、子彈，確屬違反槍砲彈
      藥刀械管制條例所規定之違禁物甚明。
（三）被告承認當日確有交付 1塊紅布給古文安，僅爭辯該處並
      非南海休息站，而是頭份交流道附近之加油站；只有交付
      一塊紅布以供擦車，並未包含槍枝、子彈云云。然經本院
      整理歷次之警訊、偵查、審理筆錄以為觀察：
    (一)91年9月11日之警訊筆錄：
    (1)同案共犯李文忠於查獲後之第1 次警訊供稱：「（槍枝、
      子彈）是乙○○所有。我與乙○○是認識約5、6年的好朋
      友。乙○○為人機警又很小心，所以都不會讓別人知道自
      己住在那裡，而且都是乙○○來找我，所以我不知道他住
      在那裡，只知道住中壢，連絡電話是0000000000、000000
      00000支行動電話．．．。因為乙○○與其朋友有金錢上
      的糾紛，乙○○就請我們 4人幫忙，控制其朋友的人與車
      。乙○○是昨天晚上 8點，約我今天前往中壢中原大學門
      口見面，我就約古文安、巫坤政一起赴約。乙○○於今日
      下午 2時許到了中原大學，張榮福就坐上我駕駛的自用小
      客車 5H-7016號，而乙○○就載一名綽號小謝的男子，開
      乙○○自己的賓士車 5P-7747號。乙○○又叫我在頭份交
      流道見面。到了頭份交流道後，乙○○就帶我們到南海休
      息站。到了以後乙○○就叫我們在南海休息站等，而乙○
      ○就負責約朋友。等了大約20分鐘，乙○○就打電話給我
      ，說他約的朋友會開一輛白色的喜美，並說如果看見白色
      喜美的車子，叫我們 4人把車子控制好，不要讓車子跑掉
      就好。白色的喜美車子還未進入休息站，警方就查獲我們
      了。我們 4人的目的就是幫乙○○控制人和車．．．。我
      們4人到南海休息站，大約下午5點鐘，乙○○就交（槍枝
      、子彈）給古文安，古文安就將槍枝放在副駕駛座位下：
      ：」等語（參見偵字第3630號影卷第17至19頁）。
    (2)張榮福供稱：「李文忠知道有中壢朋友於今天下午要在頭
      份鎮南海休息站前，向頭份人購買安非他命之毒品交易，
      因此想要以黑吃黑方式，當毒品交易完成時，把毒品安非
      他命搶走，所以才會到頭份南海休息站，並在到達後用膠
      布貼住前後車牌掩飾以避免被認出．．．。右前座下方以
      紅毛巾蓋住之槍枝、子彈，我不知道是何人所有，要問其
      他 3人才知道．．．。我及古文安於昨日居住在李文忠龍
      潭租屋處過夜，今日下午 3時許由李文忠載我及古文安從
      租屋處出發到中壢市區載巫坤政，再一同上新屋交流道南
      下頭份到達南海休息站．．．。前幾天在李文忠租屋處有
      聽朋友提起，所以我們就來頭份碰碰運氣，如果能遇見交
      易時就黑吃黑．．．」等語（參見偵卷第3630號影卷第27
      至29頁）。
    (3)古文安供稱：「我們原本有2 部車共同到頭份。在新屋交
      流道時，另1部車就靠過來，搖下車窗拿1包東西給我，當
      時我坐後座，也順勢搖下車窗接下後，就放在右前座底下
      。：：我們這一部車 4人，在車上就講好下來頭份，趁毒
      品交易時要用強行手段將毒品取走。怕人家記到車號，所
      以才將車牌號碼以膠布黏貼以掩人耳目。當時共有 2部車
      共同前來，其中一部車乘坐 2人先出發至頭份會合．．．
      我只知道是深色賓士車，車號不詳，是何人開車我也不知
      道．．．」等語（參見同卷第32至34頁）。
    (4)巫坤政供稱：「我不知道槍枝、子彈是誰的．．．當時李
      文忠是駕駛、張榮福坐在右前座、古文安坐右後座、我坐
      在左後座。我們要下來頭份拿毒品，被人記下車號，該車
      牌是古文安下車塗改的．．．。李文忠告訴我們來頭份的
      目的是要和一台賓士轎車裡面的人配合，於向他人拿毒品
      時，打算不給錢，我才知道是要洗劫毒品。李文忠負責指
      揮與賓士轎車裡的人聯繫。會將車停在南海休息站，是在
      那裡等候賓士轎車裡面人的消息，我們是在待命．．．。
      賓士轎車裡面有 2人，因為我們在南海休息站會合時，那
      部轎車有與我們擦身而過，我看見車內有 2人，但他們是
      誰，我並不認識．．．」等語（參見同卷第38至40頁）。
    (二)91年9月12日檢察官偵查筆錄：
    (1)李文忠又供稱：「我的朋友乙○○與人發生糾紛，拜託我
      們4 人下來處理，由乙○○約對方到南海休息站。等對方
      車子到時，由我們持槍將對方押住，等乙○○他們來處理
      ．．．。我們到達南海休息站時，他們開車過來，古文安
      就下車過去向乙○○拿槍，然後回到車上，將槍放到右前
      座椅子下．．．。當時 4人均在車內，大夥兒均知道此事
      」（參見同卷第62頁）。又供稱：「乙○○之行動電話號
      碼為0000000000號；我的行動電話號碼是0000000000號」
      等語（參見同卷第65頁）。
    (2)古文安供稱：「我們到南海休息站時，有一開賓士的人開
      著車子過來，李文忠就叫我說：【小安，你下車，去跟他
      拿】。於是我就下車向賓士車靠近，該車的人就拿1 包用
      紅色布包好之物給我，我拿到後就放在右前座椅子下」等
      語（參見同卷第63頁）。
    (3)張榮福供稱：「李文忠開車載我們從中壢下來。到了南海
      休息站，乙○○把槍交給古文安。因乙○○向李文忠說，
      他約對方交易毒品，但又不願給錢。要我們幾人控制對方
      後，等他拿到毒品，再把錢搶回來」等語（同卷第63頁）
      。
    (4)巫坤政供稱：「我不知道槍枝來源，我聽古文安說是有人
      交給他的．．．我們與人約好在南海休息站購買毒品。在
      車上李文忠有與對方聯繫」等語。
    (三)91年9月18日檢察官偵查筆錄 （本日僅提訊李文忠、古文
      安2人）：
      （李文忠、古文安2 人於本日之供詞開始反覆）
    (1)先由李文忠推稱，不知扣案之槍、彈是何人所有；何時放
      在車上亦不知情云云。
    (2)古文安則表示槍枝、子彈均是他的，由他自行帶而放在
      車上，與他人無關云云。
    (3)惟該2人仍供稱，當日乙○○確來到南海休息站，約於警
      方來到前約1、20分鐘離開。李文忠且供稱：當日是來頭
      份找乙○○的朋友，1個綽號「老連」之人，且差點與乙
      ○○之朋友發生衝突云云。
    (四)91年9月26日檢察官訊問筆錄 （本日僅提訊張榮福、巫坤
      政2人）：
    (1)張榮福供稱：「李文忠是在頭份交流道接到乙○○之電話
      ，說到達休息站後，要下車拿東西。到達後，古文安下車
      從賓士車拿著紅布包裹槍枝，從後座將槍枝、彈藥放在右
      前座底下。等警察來前約 1、20分鐘，乙○○就先離開了
      ．．．。我與乙○○並沒有過節，與乙○○是朋友」等語
      。
    (2)巫坤政供稱：「槍枝、子彈是賓士車的人交給古文安。在
      南海休息站時，有看到該賓士車。警察到時，該賓士已先
      離開約1、20分鐘」等語。
    (五)91年10月25日檢察官訊問筆錄（本日僅提訊李文忠）：本
      日經檢察官訊問李文忠，再次確認乙○○所持有之手機號
      碼，確為0000000000號；至於另1支 0000000000號則為與
      乙○○同車之「小謝」所有。
    (六)91年11月5日檢察官於偵查中聲請延長羈押之法官訊問筆
      錄：
      古文安、李文忠於訊問之初，承續彼2人於91年9月18日之
      供述，企圖由古文安 1人承擔持有槍、彈之罪責。嗣經法
      官隔離訊問後，始經古文安供承： 「案件發生前1晚，我
      是在李文忠家中住。第 2天李文忠先出門，到中午他打電
      話給我，叫我去雙連坡接巫坤政。我接到巫坤政之後就打
      電話給李文忠，並坐計程車到中原大學門口與李文忠會合
      。我們上車之後本來要去新屋接 1位姓謝的朋友，但後來
      姓謝的朋友是和乙○○一起來。我們就約在南海休息站見
      面．．．。然後接到乙○○的電話，說他人已在南海休息
      站，叫我們過去。我們開車一到南海休息站，乙○○就打
      電話叫李文忠下車拿東西，但李文忠叫我下車去拿。當時
      乙○○交給我的東西是用紅色的布包著，他的手還一直在
      抖，我當時就知道是槍了．．．」等語。嗣於法官追問：
      「既然大家都知情，為何要自己 1人摃下本案？」時，又
      坦承供稱：「因為李文忠對我很好。他們家裡有小孩、父
      母要扶養，所以我才一手摃下，不想把事情鬧大．．．。
      當初乙○○把槍交給我時，是用紅色布包裹著，而我又碰
      過槍。上面有我的指紋。所以我才認罪」等語。張榮福亦
      經隔離後供承：「在南下的途中，是乙○○與李文忠聯絡
      ，說到了南海休息站之後，就下車找乙○○拿東西。但到
      了現場之後，李文忠就叫古文安下車去拿。結果就看見古
      文安拿了 1包東西回來，是用紅色的布包著，到了車上打
      開看，就知道是槍」等語。李文忠亦改口供承：「本案是
      在案發前1晚吃薑母鴨時提起．．．。我們5人是先開車至
      中壢文化國小，之後小謝就坐乙○○的車子走了．．．。
      到了頭份交流道後，乙○○打電話叫我們去南海休息站。
      到了後，乙○○又打電話給我，叫我下車拿東西。我就叫
      古文安下車去拿，當時就知道是槍」等語（以上參見同卷
      第153至163頁）。
（四）綜合上開本案於警訊、偵查中證人之供詞，足證：
    (1)本案係由乙○○約集李文忠、張榮福、與綽號「小謝」4
      人，先於案件發生前一晚在龍潭之薑母鴨店計議，共謀於
      次日下午，前往苗栗縣頭份鎮○○路南海休息站，趁進行
      毒品交易時，由乙○○及小謝駕駛車輛擋住對方去路，再
      由李文忠、張榮福召集古文安、巫坤政等 4人持槍強盜對
      方之毒品。嗣於次日下午，上開 6人即自桃園中壢出發，
      沿高速公路南下至苗栗南海休息站會合後，由古文安下車
      ，經乙○○以紅布包裹交付內含子彈之槍枝 1支，嗣於古
      文安下車變造車牌號碼時，為警查獲，乙○○及小謝則趁
      隙逃逸等情，業據同案共犯李文忠、張榮福、古文安、巫
      坤政等人供述明確。
    (2)同案共犯李文忠、張榮福、古文安、巫坤政等4人，在第1
      次之警訊、偵查供詞中，即已說明當日確有一賓士車之駕
      駛，在南海休息站以紅布包裹（嗣後遭到扣案）之槍、彈
      交付予古文安。而其中除李文忠係直接指名即為乙○○外
      ，其餘3名共犯均未指出乙○○之姓名。
    (3)嗣於91年9月18日檢察官之第2次訊問中，李文忠、古文安
      2人開始翻異前詞， 改口供稱，扣案槍、彈係古文安所有
      ，自己帶上車云云，企圖由古文安承擔持有槍、彈罪名
      。然就乙○○當日確有來到南海休息站 1節，則並未變更
      。甚且李文忠仍供稱，當日是來找乙○○之朋友，且差一
      點發生衝突云云，尤堪證乙○○與本案之發生，確有相當
      密切之關係，非如被告所辯，僅係「小謝」臨時約伊前往
      ，伊係驅車來至頭份後始知此行之目的云云，如此單純。
      又當日僅有李文忠、古文安 2人經檢察官提訊，張榮福、
      巫坤政2人於該日並未經提訊，而當時4人均係在羈押禁見
      中，彼此無法互通訊息，故對李、古2人於91年9月18日已
      改口1節，張榮福、巫坤政2人並不知情，故於嗣後同年 9
      月26日之供詞中，張榮福、巫坤政 2人仍供稱是賓士車上
      之人交付槍枝、子彈予古文安，並未逕稱槍枝、子彈即是
      古文安所有等語。
    (4)迄91年11月5日之法官訊問時，彼 4人因係經檢察官併予
      移送法院，故有見面溝通之機會，從而 4人間就持有槍、
      彈之罪名，均由古文安承擔 1節已有共識，然因未及串證
      完成，故於法官訊問中不免露出破綻，嗣經隔離訊問後，
      經古文安供出實情，確係如之前警訊中所供始為真實，並
      坦承所以願意一己扛下罪責，只是因為槍上既已有古文安
      本人之指紋，其持有之罪名已難卸責，而又感於李文忠之
      好處，故始有意一人承擔，不想將事情鬧大等語。而另3
      人因古文安已供出實情，從而亦跟隨吐露實情，衡情該4
      人在法官之審理所為之陳述，與之前在警訊、偵查初訊中
      之供述均相符合，相對於李文忠、古文安在91年9月18日
      與此相異之供詞，即顯較可採。
    (5)其中尤值注意者為李文忠之供詞。李文忠係最早指出乙○
      ○涉案之人，其個中原因當係上開共犯 4人，其中古文安
      、巫坤政與乙○○均非熟識，只認識李文忠；而李文忠、
      張榮福 2人雖均認識乙○○，且均參加案件發生前晚在龍
      潭薑母鴨餐廳之計議，然仍以李文忠與本件始作俑者之乙
      ○○較熟（故一路上均係由李文忠與乙○○間負責聯絡）
      。而甫查獲之初，古文安、巫坤政 2人尚不知乙○○之真
      實身分，自無從供出其姓名，僅能概指「賓士車上不詳姓
      名之人」等語。然李文忠既先指出乙○○涉案，嗣後又何
      以自 91年9月18日之檢察官訊問起，即開始改變供詞，甚
      至於嗣後之93年7月5日之偵查中，改口供稱槍、彈其實係
      伊所有，由「呂學義」寄藏云云（參見偵字第225號卷第4
      7、48頁） ；甚至迄原審93年12月18日之本案審理中，仍
      矢口堅稱該槍、彈並非乙○○所有，以附和被告之說詞，
      是否果如渠所述，當時係因乙○○從容逃逸，從而懷疑係
      乙○○報警而挾怨報復云云，即仍有細究之必要。惟基於
      下述理由，本院認為李文忠之證詞，應以渠先前之供述始
      為實情，其嗣後之更易其詞並無可採，純係迴護被告之詞
      。理由如下：
      (甲)李文忠所供維護被告之情節，其內容本即反覆，且與其
        他共犯之供詞均有岐異，本即難以逕信。
      (乙)又李文忠所謂槍、彈係「呂學義」寄藏云云，並未提出
        「呂學義」之詳實身分、年籍、住所以供調查，是否確
        有「呂學義」其人、其事，亦容有疑。
      (丙)且若李文忠證詞屬實，伊係自 91年9月18日檢察官之偵
        查中，了解係經民眾報案，並非乙○○報案，始改口云
        云。然何以於嗣後在91年11月15日之法官訊問時，又隨
        古文安之變更陳述亦同時更易前詞？尤以上開同案共犯
        李文忠、張榮福、古文安、巫坤政等 4人，嗣經檢察官
        共同涉犯持有槍枝及子彈及預備強盜罪嫌，向原審法院
        起訴後，經原審法院以93年訴字第18號審結，分別論處
        上開李文忠等4人罪刑在案。而上開4人於審理中所為認
        罪之陳述，與上開警訊、偵查中所述內容全屬一致。是
        共犯李文忠既自91年9月18日即已知悉不應再「誣告」
        乙○○，何以於同年之11月15日仍供稱槍、彈係來自於
        乙○○？李文忠顯難以自圓其說。
      (丁)考其原由，無非係因李文忠本即與乙○○是朋友，當初
        甫經查獲時，因當場遭查獲，並扣得槍、彈，警詢及檢
        察官初訊時，較少利害權衡，故所述核與同遭查獲之共
        犯古文安、張榮福、巫坤政等人所述均相符合，應屬實
        情。嗣後為求自己脫罪及迴護未遭當場查獲之被告，從
        而與古文安共謀，委由古文安單獨摃下罪名。後因古文
        安又翻供而供出實情，李文忠頓失所恃，自覺對乙○○
        難以交待，且本案有關共同持有槍、彈罪名既業經起訴
        且經原審法院以93年訴字第18號判處罪刑在案，縱改稱
        槍枝係伊所有且經人寄藏云云，本於一事不再理之原則
        ，對李文忠個人之罪刑應已無影響，翻供本身又得以對
        乙○○示好，從而，渠在偵查中改稱槍、彈並非被告交
        付，在原審審理中自認槍、彈其實係伊自己所有云云，
        均係曲意維護被告乙○○，並無足採。
（五）第查，原審基於被告聲請，於93年12月18日除傳喚上開共
      犯李文忠到庭為證外，證人古文安、張榮福 2人亦經到庭
      行詰問程序（巫坤政經合法傳喚未到庭）。嗣經證人張榮
      福具結後證稱：「（本案是你跟李文忠、小謝、乙○○在
      吃薑母鴨時所提起？）是的。（當時如何提起做這個案子
      ？）那是小謝先說的，他說他可以接洽苗栗這邊的藥頭，
      藥頭車上會有很多現金，要我們去洗劫他。當時乙○○在
      旁邊沒說話。（你什麼時候知道座位底下有槍跟子彈？）
      就乙○○拿一條紅布給古文安的時候，過十分鐘李文忠就
      拿那枝槍出來擦拭，我才知道車上有那枝槍。（你確定當
      時的紅布是乙○○交給古文安的？）對。因為古文安有下
      車，乙○○在車上的駕駛座。（你們在吃薑母鴨時，乙○
      ○在場？）有。（你們在談第二天要去作案的事情？）（
      點頭）（吃薑母鴨當時有乙○○、李文忠、小謝跟你四個
      人？）是的。我們在龍潭的薑母鴨店吃的。吃完之後，我
      就去李文忠家。小謝跟乙○○他們去哪裡我不清楚」等語
      （參見原審卷93年12月28日審理筆錄）。證人古文安亦具
      結為證，雖先稱因被告不「挺」他們，所以把所有東西推
      給被告云云，經詰問後，嗣又表示當時確係經由乙○○，
      在南海休息站交付有紅布包裹的槍枝、子彈，並非虛語。
      又說：「法官，我現在跟你說實在話，我是不想害人，因
      為我跟被告乙○○無冤無仇。但事實槍確實是乙○○交的
      ．．．」等語。另證人巫坤政於本院上訴審審理時到庭結
      證稱：（在91年9月11日有去南海休息站？）有，李文忠
      約我去。後來到了南海休息站，我看到古文安下車拿一包
      紅布包的東西回來，警察來到之前，古文安有打開，我就
      看到槍，我才問李文忠說到底要做什麼，你要告訴我，李
      文忠就告訴我為了要跟賓士車的人會合，就如警訊所述。
      我知道有輛車擦身而過，李文忠跟裡面的人講電話。（有
      看到被告在裡面？）有吧。雖然看得不是很清楚，但看得
      出是被告，他坐在駕駛座。（你在警訊中說不認識他們？
      ）我確實不認識，我只是有見過被告而已。另外一位就沒
      有見過。（為何僅是見過，就確定是被告？）因為前幾天
      才見過等語。是該證人3人所證情節，仍與之前歷次之警
      訊、偵查及審理中所確認之情節相同。尤以有關被告乙○
      ○確實曾來到南海休息站之現場，並交付由紅布所包裹之
      扣案槍枝、子彈1節，始終一致，與被告乙○○所辯，當
      日並未前往南海休息站，僅有在頭份加油站，聽說要「幹
      架」即驅車離去云云，顯相齟齬。益證證人古文安、張榮
      福、巫坤政3人之證詞可信，被告所辯，洵無足採。
（六）末查，本院整理本案關係人全部之供、證詞與相關證物、
      情節，認為被告所辯：「伊當日係因朋友「小謝」臨時來
      訪，始自桃園中壢開車載「小謝」至苗栗頭份訪友，至頭
      份始見到李文忠等人表示要「幹架」，伊拒絕參與即與「
      小謝」共同驅車離去」云云，顯然違背事理，並無可採：
    (1)經本院比對證人李文忠所持（0000000000號）手機，與證
      人李文忠供稱由被告乙○○所持之2支手機（0000000000
      號、0000000000號），於91年9月11日案發當日之通聯紀
      錄，足證該3支手機間，始終保持有密切之通聯紀錄；且
      依該通聯紀錄所示之基地台位置，亦確均係自桃園縣中壢
      市起即持續通聯，直至苗栗縣頭份鎮為止無訛（參見同卷
      第103、104及131至133頁）。被告既自稱事前不知此行目
      的，且係抵達頭份交流道始見到李文忠，則何以於桃園中
      壢至苗栗頭份間一路均有密切聯絡？
    (2)又被告自稱只有到頭份加油站就離開，並未前往南海休息
      站云云，然依上開證人供、證詞內容，均證被告確有來到
      南海休息站無訛。被告若非心虛情怯，何以於此部分要故
      意說謊？況同案共犯 4人所駕駛之車輛為豐田牌自用小客
      車，並非賓士，只有被告乙○○當日駕駛者為黑色賓士車
      ，此據被告自承，正與本件證人苗栗縣頭份分局刑事組警
      員戴聖榮所證，本件係因「接獲民眾報案稱：「有深色賓
      士車逗留於頭份休息站，形跡可疑」等語相合。
    (3)又「小謝」既為被告之朋友，對本件之關係甚深，然被告
      自始至終對「小謝」之真實姓名、身分均諱莫如深，不願
      提出其年籍、住所以供查證，何以致此？況被告千里迢迢
      載送「小謝」來到頭份，縱被告係因拒絕臨時之「幹架」
      邀約而逕驅車離去，則何以「小謝」亦即隨同返回桃園，
      未置1詞，甘願白費2,000元之車資而徒勞往返？顯然亦違
      背情理。
    (4)有關被告與共犯「小謝」、李文忠、張榮福4 人，於案件
      發生前晚，曾相約在桃園龍潭共吃薑母鴨，計議次日來頭
      份犯案 1節，均據證人李文忠、張榮福迭經證述明確。而
      李文忠依其審理中之證述，顯然係對被告為有利證詞之人
      ，對此亦言之鑿鑿，則被告所供，事前對來苗栗頭份之目
      的只是應「小謝」之邀訪友云云，更不攻自破。
    (5)又本件扣案之槍枝、子彈，於查獲當時係在汽車右前座下
      被查獲，且查獲當時係由紅色布包裹，均據證人等陳明在
      卷。而該紅布係由被告交付，被告亦自認屬實。被告固辯
      稱：該紅布係借供古文安擦車使用云云。然查，擦車布隨
      處可得，何勞借用？況當時企圖強盜在即，又何有餘瑕擦
      車？被告所辯理由，亦過於牽強，難以採信。
    (6)末查，本件證人李文忠、古文安、張榮福、巫坤政等人，
      或為被告之友，或與被告素無淵源，彼此間均無仇怨，並
      無故意攀誣被告之必要。縱當時因被告於查獲之初幸而逃
      逸，致證人等對渠曾有誤會，然各該共犯既均已罪刑定讞
      ，且誤會業已冰釋，若非被告確有涉案，自無續予誣指之
      可能。且參諸本件證人等之訊問過程，於歷次訊問之初，
      經查均有避重就輕，曲意維護被告之情形，只因被告涉案
      事證明確，證人等始放棄偽證而吐露實情，此參酌證人古
      文安之證述過程即臻明瞭。被告矢口否認涉案，且意圖勾
      串證人以卸責，昭然若揭，並無可採。
（七）按被告以外之人於偵查中向檢察官所為陳述，除顯有不可
      信之情況者外，得為證據，刑事訴訟法第159條之1第2項
      定有明文。又按被告以外之人（包括證人及共同被告等）
      於檢察事務官、司法警察官或司法警察調查中所為之陳述
      ，與審判中不符時，其先前之陳述具有較可信之特別情況
      ，且為證明犯罪事實存否所必要者，得為證據，刑事訴訟
      法第159條之2亦定有明文。本件上開證人即共同被告李文
      忠、古文安、張榮福、巫坤政等人分別於警訊或檢察官偵
      查時所為陳述，詳如上述，其性質雖屬傳聞證據，惟本院
      審酌上開証人上開警偵訊供述核與事証相符者，且其等該
      陳述之客觀條件及環境為判斷，心理狀態健全而為陳述，
      又較無來自被告之壓力而出於事後故為迴護被告之機會，
      復經證人古文安、張榮福、巫坤政於上開原審、本院具結
      後受詰問，擔保其證言之可信，則除其中上開證人所供已
      認核與事証不相符者，為迴護之詞，無足採信，已如上述
      外，證人即共同被告李文忠、古文安、張榮福、巫坤政等
      人上開警偵陳述，所證述認具有「較可信之特別情況」及
      非「顯有不可信之情況」，復為證明被告之犯罪事實所必
      要，上開証人等於警詢或偵查中之證言自具有證據能力，
      併為敘明。
（八） 綜合上述，被告乙○○實為本件預備強盜案件之主謀，
       且為扣案槍枝、子彈之持有人，又被告既否認其為扣案
       槍枝、子彈之持有人，則依有利於被告之認定，而認被
       告係基於為本件預備強盜案件，始持有該槍彈，並由其
       交付共犯古文安後被查獲，以上事證明確，被告犯行堪
       以認定。
三、按行為後法律有變更者，適用裁判時之法律。但裁判前之法
    律有利於行為人者，適用最有利於行為人之法律。刑法第 2
    條第1項但書定有明文。查被告行為後， 槍砲彈藥刀械管制
    條例業於 94年1月26日修正公布、同年月28日生效，原條文
    第11條第4項刪除，所規範之罪刑移列至修正後該條例第8條
    第4項，法定刑則由 「1年以上7年以下有期徒刑，併科新臺
    幣700萬元以下罰金」，修正為「3年以上10年以下有期徒刑
    ，併科新臺幣700萬元以下罰金」 ，茲比較修正後槍砲彈藥
    刀械管制條例第8條第4項與修正前同條例第11條第4 項之規
    定，以修正前之規定有利於被告，自應適用修正前槍砲彈藥
    刀械管制條例第11條第4 項規定論處。故核被告乙○○所為
    ，係犯修正前槍砲彈藥刀械管制條例第11條第4 項之未經許
    可持有其他可發射子彈具有殺傷力之槍枝罪、 第12條第4項
    之未經許可持有子彈罪、刑法第328條第5項預備強盜罪。被
    告與同案共犯張榮福、巫坤政、李文忠、古文安及綽號「小
    謝」之成年男子等人，就上開預備強盜及持有具殺傷力之槍
    枝、子彈罪犯行，有犯意之聯絡及行為之分擔，皆為共同正
    犯。被告同時持有改造手槍及改造子彈，係一行為觸犯數罪
    名，為想像競合犯 （最高法院73年度第1次刑事庭會議決議
    參照），應依刑法第55條規定，從一重之未經許可持有其他
    可發射子彈具有殺傷力之槍枝罪處斷。又被告係基於為本件
    預備強盜案件，始持有該槍彈，並由其交付共犯古文安後被
    查獲，有如上述，則被告所犯未經許可持有其他可發射子彈
    具有殺傷力之槍枝罪及預備強盜罪間，有方法、目的之牽連
    關係，應從一重之未經許可持有其他可發射子彈具有殺傷力
    之槍枝罪處斷。至同案共犯張榮福、巫坤政、李文忠、古文
    安等人雖另因變造車牌而有變造特種文書犯行，但被告係與
    「小謝」在另1輛車，渠等固約定持槍、彈強盜他人財物，
    然就變造車牌是否亦在其犯意聯絡範圍內，實屬可疑，又查
    無其他積極證據足以證明被告亦確有此部分犯行，此部分無
    從認定，附此敘明。原審認上訴人罪證明確，予以論罪科刑
    ，固非無見，惟查，原審(一)未及就刑法於95年7月1日修正公
    布施行前後之規定，加以比較適用（詳如後述），及未就本
    件證人即共同被告李文忠、古文安、張榮福、巫坤政等人分
    別於警訊或檢察官偵查時所為陳述，說明具有證據能力之理
    由。(二)未就被告係基於為本件預備強盜案件，始持有該槍彈
    之事實，加以明確認定，及說明理由，均尚有未洽。上訴人
    上訴意旨否認犯罪，雖無可取，惟原判決既有可議，即無可
    維持，自應由本院加以撤銷改判，爰審酌被告犯罪之動機、
    目的，及非法持有槍、彈，對社會治安潛藏之危險非輕，且
    犯後否認犯行等一切情狀，量處如主文第二項所示之刑，併
    科罰金部分並諭知易服勞役之折算標準。又扣案之改造手槍
    一把（含彈匣一個，槍枝管制編號：0000000000號）及改造
    子彈4顆（未含鑑驗時已試射的2顆），為違禁物，而諭知依
    刑法第38條第1項第1款之規定宣告沒收。至另改造子彈2 顆
    既經鑑驗試射，有前開鑑驗通知書1紙可考，已非違禁物，
    因而不另為沒收之諭知。
四、又被告行為後，刑法第28條於94年2月2日修正公布，並於
    95年7 月1日施行，修正後刑法第28條規定：「二人以上共
    同『實行』犯罪之行為者，皆為正犯。」，與修正前第28條
    規定：「二人以上共同『實施』犯罪之行為者，皆為正犯。
    」，二者法律條文規定，形式有所變更，且修正後，剔除完
    全未參與犯罪相關行為之「實行」的「陰謀共同正犯」及「
    預備共同正犯」（即司法院31年9月9日院字第2404號），故
    有行為可罰性要件之實質變更，而有依刑法第2條第1項規定
    之法律變更之情事發生，惟本件被告二人參與者為構成要件
    事實行為，經比較本件法律適用之結論均屬一致，即不論適
    用修正前、後刑法第28條之規定，本件被告均成立共同正犯
    ，新法未對行為人有利，故依刑法第2條第1項前段之規定，
    應適用修正前刑法第28條之規定。被告行為後，修正公布
    之刑法，自95年7月1日施行，修正後之刑法刪除第55條關於
    牽連犯之規定。本件被告所犯上開等罪具有牽連犯之關係，
    依修正前即行為時之規定，應從一重之罪處斷；依修正後之
    刑法既已刪除牽連犯之規定，則所犯上述各罪應依數罪併罰
    之規定分論併罰。比較新舊法之規定，修正後之規定並非較
    有利於被告，依刑法第2條第1項之規定，應適用行為時之法
    律，即適用修正前刑法第55條牽連犯之規定，從一重之罪處
    斷。被告上開關於罰金部分：(1)刑法第三十三條第五款有
    關罰金刑部分，在新法部分係規定為罰金：新臺幣一千元以
    上，以百元計算之。而舊法時則係規定為罰金：一元以上。
    經比較修法前後之規定，應認修正前刑法第三十三條第五款
    之規定，對行為人有利。故依刑法第二條第一項前段規定，
    本案關於法定刑罰金部分，自應適用行為時之法律即修正前
    刑法第三十三條第五款規定決定其罰金部分之法定刑。(2)被
    告行為時之刑法第42條第2項、第3項係規定：「易服勞役以
    （銀元）一元以上三元以  下折算一日。但勞役期限不得逾
    六個月」、「罰金總額折算逾六個月之日數者，以罰金總額
    與六個月之日數比例折算」。而被告行為時易服勞役之折算
    標準，業據刑法修正前之罰金罰鍰提高標準條例第二條前段
    規定，就其原定數額提高為一百倍折算一日。另現行法規所
    定貨幣單位折算新台幣條例第二條又規定：「現行法規所定
    金額之貨幣單位為圓、銀元或元者，以新台幣元之三倍折算
    之。」準此，本件被告行為時之易服勞役折算標準，本應以
    銀元100元、200元、300元即新台幣300元、600元、900元折
    算1日。惟95年7月1日修正施行之刑法第42條第3項、第5項
    則規定：「易服勞役以新台幣一千元、二千元或三千元折算
    一日，但勞役期限不得逾一年」、「罰金總額折算逾一年之
    日數者，以罰金總額與一年之日數比例折算」。經就被告所
    處併科罰金比較新舊法易服勞役之折算標準，95年7月1日修
    正公布施行之規定，較有利於被告，自應適用裁判時法即修
    正後刑法第42條第3項為易服勞役之折算標準。
五、本件被告經合法傳喚，無正當理由不到庭，爰依刑事訴訟法
    第三百七十一條之規定，不待其陳述，逕行判決。
據上論結，應依刑事訴訟法第369條第1項前段、第364條、371條
、第299條第一項前段、修正前槍砲彈藥刀械管制條例第11條第4
項、第12條第4項、刑法第2條第1項、第11條前段、修正前第28
條、第328條第5項、修正前第55條、修正後第42條第3項、第38
條第1項第1款，判決如主文。
本案經檢察官甲○○到庭執行職務。
中    華    民    國    97    年    11    月    11    日
            刑事第二庭  審判長法  官  李  璋  鵬
                              法  官  胡  忠  文
                              法  官  蕭  錦  鍾
上列正本證明與原本無異。
如不服本判決應於收受本判決後10日內向本院提出上訴書狀，其
未敘述上訴理由者，並得於提起上訴後10日內向本院補提理由書
狀（均須按他造當事人之人數附繕本）「切勿逕送上級法院」。
                              書記官  蕭  訓  慧
中    華    民    國    97    年    11    月    11    日
附錄論罪科刑法條
槍砲彈藥刀械管制條例第11條第4項
未經許可，持有、寄藏、或意圖販賣而陳列第1項所列槍砲者，
處1年以上7年以下有期徒刑，併科新臺幣7,000,000元以下罰金。


司法院資訊處製作；財團法人民間司法改革基金會備份。
